【裁判字號】    91,重訴,529
【裁判日期】    950822
【裁判案由】    損害賠償
【裁判全文】
臺灣板橋地方法院民事判決             91年度重訴字第529號
原      告  聯玖企業有限公司
法定代理人  甲○○
訴訟代理人  林明正  律師
複  代理人  朱容辰  律師
被      告  戊○○
            丁○○
            己○○
訴訟代理人  彭志傑  律師
被      告  乙○○
訴訟代理人  阮祺祥  律師
上列當事人間請求損害賠償事件，經本院於民國95年8 月8 日言
詞辯論終結，判決如下：
    主      文
被告戊○○應給付原告新臺幣參佰伍拾參萬玖仟參佰柒拾貳元，
及自民國九十一年八月十四起至清償日止，按週年利率百分之五
計算之利息。
原告其餘之訴駁回。
訴訟費用由被告戊○○負擔百分之十四，餘由原告負擔。
本判決第一項於原告以新臺幣壹佰壹拾捌萬元為被告戊○○供擔
保後，得假執行。但被告戊○○如以新臺幣參佰伍拾參萬玖仟參
佰柒拾貳元為原告預供擔保，得免為假執行。
原告其餘假執行之聲請駁回。
    事實及理由
壹、程序方面：
一、按訴訟中有犯罪嫌疑牽涉其裁判者，法院得在刑事訴訟終結
    前，以裁定停止訴訟程序，民事訴訟法第183 條定有明文。
    本件被告戊○○、丁○○等2 人前於民國92年2 月6 日，以
    被告戊○○本件侵權行為涉犯公共危險罪嫌（刑法第173 條
    第2 項失火罪）之刑事案件，業經臺灣板橋地方法院檢察署
    檢察官提起公訴，並由本院刑事庭以91年度易字第2901號審
    理中為由，聲請本院依前揭民事訴訟法第183 條規定，於上
    開刑事案件終結前裁定停止本件訴訟程序等情；惟查，上開
    被告戊○○涉犯失火罪嫌之刑事案件，業於本件訴訟審理期
    間，經本院刑事庭於92年12月10日91年度易字第2901號刑事
    判決判處被告戊○○有期徒刑4 月，如易科罰金以銀元300
    元折算1 日確定，並經被告戊○○於93年2 月25日易科罰金
    執行完畢，此經本院依職權調取臺灣板橋地方法院檢察署93
    年度執字第1046號執行卷宗全卷核閱無訛；上開刑事案件既
    已於本件訴訟審理中，經判決確定而終結，本件自無依民事
    訴訟法第183 條規定裁定停止訴訟程序之必要，爰不予裁定
    停止訴訟程序，先予敘明。
二、本件被告戊○○、丁○○等2 人經合法通知，均未於最後言
    詞辯論期日到場，核無民事訴訟法第386 條所列各款情形，
    爰依原告之聲請，由其一造辯論而為判決。
貳、實體方面：
一、本件原告起訴主張：被告戊○○為榮誠鋼鐵工程行之負責人
    ，其於91年3 月12日上午，與被告丁○○一同前往位於臺北
    縣五股鄉○○路○ 段190 之6 號倉庫（所有人為訴外人王張
    秀蘭，前出租予被告乙○○，被告乙○○再將之轉租予被告
    己○○；下稱系爭190 之6 號倉庫）內，施作閣樓加蓋鐵架
    之焊接工程；被告戊○○、周郁倫於施工之際，原應注意以
    適當方法連接配電盤操作焊接設備，防止配線下方之電流過
    載保護裝置失去功效，而依當時情形並無不能注意之情事，
    詎渠等竟疏於注意，為圖一時施工方便，將焊接所需電力直
    接熔接於配電盤一次側上方配線，並以此方式進行焊接施工
    ，致配線下方電流過載保護裝置失去功效，造成短路燒熔，
    引發火災，火勢延燒至隔鄰原告所有門牌號碼臺北縣五股鄉
    ○○路○ 段190 之5 號廠房（下稱系爭190 之5 號廠房），
    造成該廠房毀損，廠房內原告所有之工廠設備、鐵板類材料
    、化工類材料及網版、家具食品、文具類、五金類等物品，
    亦均付之一炬，原告財產遭受極大之損害；本件被告戊○○
    所涉失火罪嫌，業經臺灣板橋地方法院檢察署檢察官提起公
    訴，並經鈞院刑事庭以91年度易字第2901號刑事判決判處被
    告戊○○有期徒刑4 月，如易科罰金以銀元300 元折算1 日
    確定，被告戊○○因施工不慎致引發火災，燒毀原告所有之
    系爭190 之5 號廠房及物品，自應依民法第184 條第1 項前
    段規定，對原告負損害賠償之責；而被告丁○○係與被告戊○○共同施工之人，因施工不慎引發本件火災，被告丁○○
    自應依民法第185 條第1 項前段共同侵權行為之規定，與被
    告戊○○連帶負損害賠償之責；又被告己○○係僱用被告戊○○於系爭190 之6 號倉庫內施作鐵架焊接工程之人，為被
    告戊○○之僱用人，其對於被告戊○○因執行職務所生之損
    害，自應依民法第188 條第1 項前段僱用人責任之規定，與
    被告戊○○負連帶賠償之責；再被告乙○○為系爭190 之6
    號倉庫之承租人及轉租出租人，事發當天亦係由其到場為被
    告戊○○開啟該倉庫鐵門入內施工，足見被告乙○○係對於
    系爭190 之6 號倉庫有實質管領能力之人，縱其與被告戊○○間並非直接成立僱傭關係，然於外觀上已使人相信被告戊○○係為被告乙○○服勞務，而受被告乙○○之監督，是被
    告乙○○自屬事實上之僱用人，亦應依民法第188 條第1 項
    前段僱用人責任之規定，與被告戊○○連帶負損害賠償責任
    。茲將原告因本件火災事故所受之損害，逐項分列如下：
  (一)廠房損害部分：原告所有之系爭190 之5 號廠房，因本件火
    災燒毀，所受損害為新臺幣（下同）829,315元。
  (二)工廠設備損害部分：原告所有置於系爭190 之5 號廠房內之
    工廠設備，因本件火災事故遭燒毀，所受損害為330,876 元
    。
  (三)工廠鐵板類材料損害部分：原告所有置於系爭190 之5 號廠
    房內之工廠鐵板類材料，因本件火災事故遭燒毀，所受損害
    為1,021,988元。
  (四)工廠化工類材料及網版損害部分：原告所有置於系爭190 之
    5 號廠房內之工廠化工類材料及網版，因本件火災事故遭燒
    毀，所受損害為1,930,580 元。
  (五)家具食品損害部分：原告所有置於系爭190 之5 號廠房內之
    家具食品，因本件火災事故遭燒毀，所受損害為1,307,531
    元。
  (六)工廠內文具類物品損害部分：原告所有置於系爭190 之5 號
    廠房內之文具類物品，因本件火災事故遭燒毀，所受損害為
    297,020元。
  (七)工廠內五金類物品損害部分：原告所有置於系爭190 之5 號
    廠房內之五金類物品，因本件火災事故遭燒毀，所受損害為
    581,085元。
    綜上所述，原告因本件火災事故所受之損害，其金額合計已
    達6,298,395 元（計算式：829,315 +330,876 +1,021,988+
    1,930,580 +1,307,531 +297,020 +581,085=6,298,395）；
    爰依民法第184 條第1 項前段、第185 條第1 項前段、第
    188 條第1 項前段、第196 條、第213 條第1 項、第3 項規
    定，請求被告連帶賠償原告上開所受之損害等語。原告聲明
    求為判決命被告連帶給付原告6,298,395 元，及自起訴狀繕
    本送達翌日起至清償日止，按週年利率百分之五計算之利息
    ，並為以供擔保為條件之假執行宣告。
二、被告戊○○未於最後言詞辯論期日到場，依其先前於準備程
    序及言詞辯論期日之陳述，其係辯稱：本件鐵架焊接工程，
    係被告戊○○經由被告乙○○之介紹而直接與被告己○○聯
    繫，約定包含油漆及焊接工程之總金額為16,000元；被告戊○○於施工當天在系爭190 之6 號倉庫內做電焊工程時，係
    將電力接在配電盤下方50安培之配線處，並未直接將電力熔
    接於配電盤上方一次側上方配線，且被告戊○○係於當天下
    午油漆工程施作完成收工時，發現變電開關在冒煙及火花，
    當時還有用滅火器去滅火，但因為火勢太大，才去報警處理
    ；系爭190 之6 號倉庫因電線走火而發生火災，並非被告戊○○之過失行為所造成，且原告縱屬受有損害，亦應提出具
    體之證明，不能任由原告單方面為主張等語。被告丁○○亦
    未於言詞辯論期日到場，依其先前於準備程序期日之陳述，
    其係辯稱：事發當天係被告戊○○帶被告丁○○一起去系爭
    190 之6 號倉庫內施工，惟被告丁○○只負責施作油漆工程
    ，並未做電焊，亦未使用到倉庫內之任何電器，系爭190 之
    6 號倉庫因電線走火而發生火災，與被告丁○○之施工行為
    並無任何關聯，被告丁○○自無何侵權行為之可言等語。被
    告己○○則辯稱：被告己○○於本件火災事故發生前，原與
    被告乙○○洽商承租系爭190 之6 號倉庫事宜，雙方約定於
    92年3 月12日簽約並點交系爭190 之6 號倉庫，故被告己○○乃經由被告乙○○之介紹，將系爭190 之6 號倉庫之油漆
    及鐵架焊接工程交由被告戊○○承包，約定報酬為16,000元
    ，依被告己○○與被告戊○○間工程施作之約定，係由被告
    戊○○為被告己○○完成油漆及鐵架焊接之工作，被告己○○則於工作完成後，支付16,000元之報酬予被告戊○○，其
    契約之性質顯屬承攬關係，並非僱傭關係，被告己○○自非
    被告戊○○之僱用人，依民法第189 條前段規定，被告己○○對於被告戊○○因執行承攬事項而侵害他人權利，不負損
    害賠償之責任；況且，被告己○○原係與被告戊○○約定於
    92年3 月13日上午進場施工，未料被告戊○○欲提早進場施
    工，而於92年3 月12日自行向被告乙○○取得鑰匙進入該倉
    庫內施作，被告己○○根本不知被告戊○○提早施工之情，
    於施工當時亦不在場，被告己○○既未占有管理系爭190 之
    6 號倉庫，復未於被告戊○○施作時在場指揮監督，自無須
    負僱用人之連帶賠償責任；另原告主張因本件火災事故所受
    之損害，被告己○○均否認之，應由原告自行負舉證之責等
    語。被告乙○○則以：系爭190 之6 號倉庫於本件火災事故
    發生前，業經被告乙○○以口頭約定轉租予被告己○○，該
    倉庫之鐵架焊接工程，係由被告己○○與被告戊○○自行聯
    繫約定，無論彼等間契約之性質為承攬或僱傭，均與被告乙○○無關，被告乙○○顯非被告戊○○之僱用人；而被告戊○○前往系爭190 之6 號倉庫施工當天，被告乙○○縱有提
    供該倉庫鐵門鑰匙讓被告戊○○入內施工，然被告乙○○於
    被告戊○○施工時並不在場，對被告戊○○亦無任何監督權
    ，自無何僱用人責任之可言；又原告所主張系爭190 之5 號
    廠房及其內物品之受損金額，與臺北縣消防局人員現場勘查
    所見「僅靠建築物右側之石綿板牆有破損情形，且置於石綿
    板牆附近之物品亦僅以靠牆方向有部分輕微碳化情形外，內
    部其他處所及物品均未受火勢波及」等情，有相當之差距，
    原告就其所受損害應負舉證之責等語置辯。被告均聲明求為
    判決駁回原告之訴及假執行之聲請，如受不利益之判決，願
    供擔保請准宣告免為假執行。
三、經查，原告主張：被告戊○○、丁○○等2 人於92年3 月12
    日上午，前往被告乙○○所承租、另轉租予被告己○○之系
    爭190 之6 號倉庫內施作工程，嗣該倉庫於當日下午因電線
    短路燒熔引發火災，火勢延燒至隔鄰原告所有之系爭190 之
    5 號廠房，造成該廠房及其內所放置之設備、材料、物品等
    因火災而受損，被告戊○○上開行為所涉失火罪嫌，業經臺
    灣板橋地方法院檢察署檢察官提起公訴，並經本院刑事庭以
    91年度易字第2901號刑事判決判處被告戊○○有期徒刑4 月
    ，如易科罰金以銀元300 元折算1 日確定等事實，業據提出
    與其所述相符之臺北縣消防局火災現場保持完整通知書及勘
    驗完畢通知書各1 紙、火災現場照片36幀、臺灣板橋地方法
    院檢察署檢察官91年度偵字第12306 號起訴書、本院刑事庭
    91年度易字第2901號刑事判決書各1 件等為證（除照片外均
    影本），並有臺北縣政府消防局91年10月1 日北消調字第09
    10020314號函文所檢送之本件火災原因調查報告書1 份、本
    院依職權調取之本院刑事庭91年度易字第2901號刑事案件全
    卷（含臺灣板橋地方法院檢察署91年度偵字第12306 號偵查
    卷宗、93年度執字第1046號執行卷宗，本院刑事庭91年度易
    字第2901號刑事卷宗）等在卷可稽，且為被告所均不爭執，
    自堪信為真實。
四、原告另主張被告均應就原告因本件火災事故所受之損害，對
    原告負連帶損害賠償之責；被告則均否認其應對原告負損害
    賠償之責任，並以前詞置辯。茲就原告所主張各該被告應對
    原告負連帶損害賠償責任之依據是否有理由，分別析述如下
    ：
  (一)被告戊○○部分：
  1.原告主張：被告戊○○於系爭190 之6 號倉庫內施作電焊工
    程之際，原應注意以適當方法連接配電盤操作焊接設備，防
    止配線下方之電流過載保護裝置失去功效，而依當時情形並
    無不能注意之情事，詎被告戊○○竟疏於注意，為圖一時施
    工方便，將焊接所需電力直接熔接於配電盤一次側上方配線
    ，並以此方式進行焊接施工，致配線下方電流過載保護裝置
    失去功效，造成短路燒熔，引發火災等語；被告戊○○對於
    其確於火災當日在系爭190 之6 號倉庫內，以熔接電力之方
    式施作電焊工程之事實並無爭執，惟辯稱：其於施作電焊工
    程時，係將電力接在配電盤下方50安培之配線處，並未直接
    將電力熔接於配電盤上方一次側上方配線，且其係於當天下
    午油漆工程施作完成收工時，發現變電開關在冒煙及火花，
    本件火災事故並非其過失行為所造成等情。
  2.經查，關於本件系爭190 之6 號倉庫火災事故之起火處，經
    臺北縣政府消防局人員現場勘查之結果，認「勘查190 之
    6 號內部之燃燒後情形，發現其上方屋頂鐵皮受熱後已向建
    築物前側方向傾斜倒塌。另該2 樓地板鐵架已因受熱而軟化
    塌落，其越靠該址前側之軟化倒塌情形越嚴重。觀察該建築
    物內右側鐵質樓梯之受熱後情形，發現該鐵質樓梯越靠建築
    物前側方向受熱軟化變形程度越嚴重。又比較該址右前側石
    綿板牆上第1 與第2 鋁質窗框之燒熔程度，第2 個鋁質窗框
    以靠建築物前側方向有燒熔情形，第1 個鋁質窗框亦以靠建
    築物前側方向燒熔殘留高度較低，由上述之溫度分佈可知該
    址建築物燃燒係受前側方向之火流延燒所致。觀察該址前
    側部分之燃燒情形，發現其鐵捲門及其兩側鐵柱以靠建築物
    右側方向受熱變形、變色程度較為嚴重。另觀察該址前側2
    樓地板鐵架受熱軟化情形，該鐵架以靠建築物右側方向受熱
    變形、變色情形較為嚴重。研判本案最先起火處所為臺北
    縣五股鄉○○路○ 段190 之6 號1 樓右前側配電盤附近」；
    而關於本件火災事故之起火原因，亦經臺北縣政府消防局人
    員現場勘查後，認「經勘查檢視該場所，內部並未發現儲
    放任何常溫下足以自燃之危險物品或化工原料，故排除因危
    險物品、化工原料引（自）燃之可能。經勘查檢視起火處
    所地面並未發現有縱火促燃劑燃燒痕跡，且無促燃劑之殘留
    跡證；又檢視該戶門窗，與搶救人員均未發現有遭受破壞或
    外人侵入之痕跡或異常人士出入，且時值日間往來人員眾多
    ，故無足夠之跡證足以證明本案因人為縱火引燃。經勘查
    檢視該起火處所，並未發現微火源殘留置放容器或殘留跡證
    ，復經考量該處置放物品之起燃條件，排除因遺留火種引燃
    之可能。本案起火處係位於該址右前側附近，經檢視該處
    時，發現配電盤上方有一疑似短路之電線熔痕，經送往內政
    部消防署中央實驗室鑑定發現該熔痕係屬通電中之短路痕，
    經查該址內部於火災發生當日正在施作閣樓加蓋之焊接工程
    ，據施工人員戊○○現場表示，其焊接所需電力為施工方便
    ，直接熔接於配電盤一次側上方配線，惟此法易造成配線下
    方之電流過載保護裝置失去功效，根據電線鑑定報告結論及
    現場實際施作情形，研判本案之起火原因應以電氣因素引燃
    之可能性較高」等語，此有前述臺北縣政府消防局火災原因
    調查報告書1 份在卷可憑，足認本件火災事故，係因系爭
    190 之6 號倉庫內配電盤一次側上方配線因熔接電力，致配
    線下方之電流過載保護裝置失去功效，造成短路燒熔引發火
    花所致。被告戊○○雖辯稱其係將電焊所須電力接在配電盤
    下方50安培之配線處，並未直接熔接於配電盤一次側上方配
    線等情；惟查，證人即進行本件火災現場勘查之臺北縣政府
    消防局人員張冠吾於本院準備程序中，到庭結證略稱：伊與
    其他消防局人員進入現場勘查時，焊接工具還放在地上，當
    時發現配電盤一次側上方有熔珠痕跡，才問被告戊○○如何
    施工，被告戊○○跟伊說是將配線直接熔接在配電盤一次側
    上方，其他同事也都有聽到等語（見本院92年4 月29日準備
    程序筆錄第2 至第3 頁），且證人張冠吾於本院刑事庭91年
    度易字第2901號被告戊○○涉犯失火罪嫌案件之審理程序中
    ，亦迭次到庭為相同之證述（見本院91年度易字第2901號刑
    事卷宗第59至第60頁之訊問筆錄、第184 頁之審判筆錄），
    參以系爭190 之6 號倉庫於火災發生當日，除被告戊○○外
    ，並無其他人在倉庫內使用其他電器設備，顯見前述配電盤
    一次側上方所熔接之電力，確係被告戊○○為施作電焊工程
    而熔接者，被告戊○○事後翻異前詞，辯稱並未將電力熔接
    於配電盤一次側上方云云，顯屬避重就輕之詞，不足採信。
    又被告戊○○另辯稱係其於當天下午油漆工程施作完成收工
    時，發現變電開關在冒煙及火花等情；惟查，前述配電盤一
    次側上方之短路電線熔痕，經送往內政部消防署鑑定後，研
    判該熔痕為「通電中」電線短路所造成之通電痕，此有內政
    部消防署火災證物鑑定報告1 紙附於臺北縣政府消防局火災
    原因調查報告書可按，顯見該配電盤一次側所熔接之電線，
    係於「通電使用中」發生短路燒熔現象，被告戊○○辯稱其
    係於收工時發現變電箱開關冒煙及火花云云，顯與上開事證
    不符，亦無可採甚明。再者，被告戊○○本件同一事實所涉
    犯之失火罪嫌，亦經本院刑事庭審理後，認被告戊○○之行
    為係犯刑法第173 條第2 項之失火燒毀現有人所在之建築物
    罪，而以91年度易字第2901號刑事判決判處被告戊○○有期
    徒刑4 月，如易科罰金以銀元300 元折算一日確定，此亦詳
    前述，該確定判決所認定之事實，亦與本件原告所主張被告
    戊○○之過失行為相同；參合上情，原告主張本件火災事故
    之發生，係因被告戊○○將電焊工程所須電力直接熔接於配
    電盤一次側上方，致配線下方電流過載保護裝置失去功效，
    造成短路燒熔所致等語，核與前開事證相符，堪以採信。又
    被告戊○○係從事鋼鐵工程施作之人，其對於電焊工程所須
    電力之安全配接，自應為相當之注意，並有注意之能力，其
    竟為圖一時之便，未為相當之注意，即以前述易造成電線短
    路燒熔之方式熔接電力，其行為自屬有過失；而系爭190 之
    6 號倉庫因電線短路燒熔引發火災，火勢延燒至原告所有之
    系爭190 之5 號廠房，致該廠房及其內設備、材料、物品等
    因火災而受損，是被告戊○○之過失行為與原告所受之損害
    間，自有相當因果關係無疑。
  3.綜上所述，本件被告戊○○因其過失行為，侵害原告對於系
    爭190 之5 號廠房及其內設備、材料、物品等之所有權，致
    原告受有損害，原告自得依民法第184 條第1 項前段規定，
    請求被告戊○○賠償其所受之損害。
  (二)被告丁○○部分：
  1.原告主張：被告丁○○係與被告戊○○共同施作電焊工程之
    人，因施工不慎引發本件火災，被告丁○○自應依民法第
    185 條第1 項前段共同侵權行為之規定，與被告戊○○連帶
    負損害賠償之責等情；被告丁○○則辯稱：其當日係隨同被
    告戊○○一起前往系爭190 之6 號倉庫施工，惟其僅負責施
    作油漆工程，並未做電焊，亦未使用到倉庫內之任何電器，
    系爭190 之6 號倉庫因電線走火而發生火災，與其施工行為
    並無任何關聯等語。
  2.經查，被告丁○○於本件火災事故發生當日，固有與被告戊○○一同前往系爭190 之6 號倉庫內施工，惟被告丁○○於
    刑事案件偵查中及本件訴訟審理時，始終均辯稱其僅負責刷
    油漆，並未施作電焊工程，且被告丁○○涉犯失火罪嫌之刑
    事案件，亦經臺灣板橋地方法院檢察署檢察官偵查終結，認
    其犯罪嫌疑不足，而為不起訴處分確定，此經本院調取臺灣
    板橋地方法院檢察署91年度偵字第12306 號偵查卷宗全卷核
    閱無訛；此外，原告對於其所主張被告丁○○係與被告戊○○共同施作電焊工程、因施工不慎致引發火災等情節，復未
    能舉證以實其說，自不能單憑被告丁○○有與被告戊○○一
    同前往系爭190 之6 號倉庫施工之事實，即逕認被告丁○○
    確有施作電焊工程，進而引發火災之過失行為。
  3.綜上所述，本件原告既未能證明被告丁○○有參與電焊工程
    施作，及於施工時不慎引發火災之過失行為，自難認被告丁○○就本件火災事故之發生，亦屬共同侵權行為人；從而，
    原告依民法第185 條第1 項前段、第184 條第1 項前段規定
    ，認被告丁○○應與被告戊○○連帶負損害賠償之責任云云
    ，自屬無據。
  (三)被告己○○部分：
  1.原告主張：被告己○○係僱用被告戊○○於系爭190 之6 號
    倉庫內施作鐵架焊接工程之人，為被告戊○○之僱用人，其
    對於被告戊○○因執行職務所生之損害，自應依民法第188
    條第1 項前段僱用人責任之規定，與被告戊○○負連帶賠償
    之責等情；被告己○○則辯稱：其係因於本件火災事故發生
    前，與被告乙○○洽商承租系爭190 之6 號倉庫，約定於92
    年3 月12日簽約並點交該倉庫，故乃經由被告乙○○之介紹
    ，將系爭190 之6 號倉庫之油漆及鐵架焊接工程交由被告戊○○承包，約定報酬為16,000元，其與被告戊○○間上開工
    程施作之約定，係屬於承攬之關係，而非僱傭關係，其自非
    被告戊○○之僱用人，依民法第189 條前段規定，其對於被
    告戊○○因執行承攬事項而侵害他人權利，不負損害賠償之
    責任，況被告戊○○係於約定施作日期之前一日，自行決定
    提早進場施工，並自行向被告乙○○取得鑰匙進入該倉庫內
    施作，被告己○○根本不知被告戊○○提早施工之情，於施
    工當時亦不在場指揮監督，自無須負僱用人之連帶賠償責任
    等語。
  2.按稱僱傭者，謂當事人約定，一方於一定或不定之期限內為
    他方服勞務，他方給付報酬之契約；而稱承攬者，則謂當事
    人約定，一方為他方完成一定之工作，他方俟工作完成，給
    付報酬之契約，民法第482 條及第490 條第1 項分別定有明
    文；參酌勞動基準法規定之勞動契約，指當事人之一方，在
    從屬於他方之關係下，提供職業上之勞動力，而由他方給付
    報酬之契約，可知，僱傭契約乃當事人以勞務之給付為目的
    ，受僱人於一定期間內，應依照僱用人之指示，從事一定種
    類之工作，且受僱人提供勞務，具有繼續性及從屬性之關係
    ，而承攬契約之當事人則以勞務所完成之結果為目的，承攬
    人只須於約定之時間完成一個或數個特定之工作，與定作人
    間無從屬關係，可同時與數位定作人成立數個不同之承攬契
    約，二者性質並不相同（最高法院94年度臺上字第573 號判
    決意旨參照）。依上開說明，關於判斷當事人間所成立之勞
    務性契約究屬僱傭或承攬之法律關係時，所應審酌者，乃為
    ：(1)該契約係以單純之勞務供給為目的（僱傭），抑或係以
    完成一定之工作為目的，勞務提供僅為其手段或過程（承攬
    ）？(2)勞務提供者關於勞務之提供，是否具有繼續性及從屬
    性（肯定者為僱傭，否定者為承攬）？經查：
  (1)本件被告己○○係因向被告乙○○承租系爭190 之6 號倉庫
    ，故經由被告乙○○之介紹，以16,000元之對價，將該倉庫
    內之油漆及鐵架焊接工程交由被告戊○○施作，此為原告所
    不爭執；觀諸上開被告己○○與被告戊○○締約之緣由及約
    定內容，被告己○○係因新承租系爭190 之6 號倉庫，為重
    新裝潢內部及強化原有鐵架強度，乃將該油漆及焊接工程全
    部交由被告乙○○所介紹、專門負責施作鋼鐵工程之被告戊○○承作，並約定工程報酬為16,000元，核其雙方約定之真
    意，自係在由被告戊○○為被告己○○完成系爭190 之6 號
    倉庫之油漆及鐵架焊接工程，被告己○○則於工作完成後，
    支付被告戊○○16,000元之報酬；易言之，被告己○○支付
    報酬予被告戊○○，其目的係在使被告戊○○為其完成特定
    之工作即該倉庫之油漆及鐵架焊接工程，並非單純使被告戊○○為其服勞務，單純有勞力之付出而無完成上開油漆及鐵
    架焊接工程之成果，對於被告己○○而言，亦無任何意義可
    言，而被告戊○○於施工過程中所提供之勞務，亦僅係為完
    成該特定之油漆及鐵架焊接工程所使用之手段，且倘被告戊○○未能完成該油漆及鐵架焊接工程，縱已付出相當之勞力
    ，亦無向被告己○○請求約定報酬之理由。從而，本件被告
    己○○與被告戊○○間關於系爭190 之6 號倉庫油漆及鐵架
    焊接工程施作之約定，係以完成一定之工作為目的，而非單
    純在於勞務之提供，其性質自應屬承攬，而非僱傭之法律關
    係。
  (2)次查，被告己○○將系爭190 之6 號倉庫之油漆及鐵架焊接
    工程全部交由被告戊○○施作，由被告戊○○完成該項工程
    ，被告戊○○所提供之勞務，僅為完成該工作之一次性給付
    ，並無繼續之性質；又被告己○○係欲重新裝潢及強化新承
    租之系爭190 之6 號倉庫，始將該倉庫之油漆及鐵架焊接工
    程交由專門施作鋼鐵工程之被告戊○○承作，被告戊○○於
    施工時，亦係憑其專業之知識能力獨立作業，並無何受被告
    己○○指揮監督之可言，而被告己○○於被告戊○○施工當
    時，亦未在場指揮監督，此為原告所不爭執，自難認被告戊○○關於上開施工，係從屬於被告己○○之指示。至被告己○○於將上開油漆及鐵架焊接工程交由被告戊○○施作之際
    ，必會與被告戊○○約定工作項目（例如：工作項目包含油
    漆及鐵架焊接）、施作內容（例如：油漆應選用之顏色、油
    漆之範圍、鐵架焊接係縱向或橫向、材料之選用等）、工作
    結果（例如：鐵架焊接後須達承重若干之程度）等事項，然
    此僅屬被告己○○與被告戊○○間承攬契約之各項約定，與
    僱傭關係上受僱人係依僱用人之指示而提供勞務之情形顯然
    有別，自不得執以認被告己○○與被告戊○○間係屬指示監
    督之僱傭關係，此附予敘明。從而，本件被告戊○○為被告
    己○○完成系爭190 之6 號倉庫油漆及鐵架焊接工程之工作
    ，並無繼續性及從屬性，該工程施作約定之性質，自屬承攬
    ，而非僱傭之法律關係。
  (3)末者，被告戊○○於其涉失火罪嫌刑事案件之偵審程序，及
    本件訴訟程序中，固均陳稱：伊係受僱於被告己○○，應該
    不是承攬關係等情；惟查，當事人間所為契約行為之法律性
    質為何，應依據當事人締約之目的、給付內容、法律效果等
    一切情狀，綜合而為法之評價，不受當事人主觀上對於契約
    類型名詞用語之解釋或認知所影響；本件被告己○○與被告
    戊○○間關於上開油漆及鐵架焊接工程施作之約定，其法律
    性質為承攬，並非僱傭，此詳前述，自不因被告戊○○對於
    「僱傭」、「承攬」等契約類型之主觀上認知有所之不同而
    有異，此亦併予敘明。
  3.綜上所述，本件被告己○○與被告戊○○間關於系爭190 之
    6 號倉庫油漆及鐵架焊接工程施作之約定，其法律性質為承
    攬，並非僱傭；被告己○○既為承攬關係上之定作人，而非
    僱傭關係上之僱用人，依民法第189 條前段「承攬人因執行
    承攬事項，不法侵害他人之權利者，定作人不負損害賠償責
    任」之規定，被告己○○自無須就承攬人即被告戊○○因承
    攬工作之執行所加於原告之損害，負賠償之責任，更無何僱
    用人連帶賠償責任之可言；從而，原告依民法第188 條第1
    項前段、第184 條第1 項前段規定，認被告己○○應與被告
    戊○○連帶負損害賠償之責任云云，亦屬無據。
  (四)被告乙○○部分：
  1.原告主張：被告乙○○為系爭190 之6 號倉庫之承租人及轉
    租出租人，事發當天亦係由其到場為被告戊○○開啟該倉庫
    鐵門入內施工，足見被告乙○○係對於系爭190 之6 號倉庫
    有實質管領能力之人，縱其與被告戊○○間並非直接成立僱
    傭關係，然於外觀上已使人相信被告戊○○係為被告乙○○
    服勞務，而受被告乙○○之監督，是被告乙○○自屬事實上
    之僱用人，應依民法第188 條第1 項前段僱用人責任之規定
    ，與被告戊○○連帶負損害賠償責任等情；被告乙○○則辯
    稱：系爭190 之6 號倉庫於本件火災事故發生前，業經其以
    口頭約定轉租予被告己○○，該倉庫之鐵架焊接工程，係由
    被告己○○與被告戊○○自行聯繫約定，與被告乙○○無關
    ，被告乙○○顯非被告戊○○之僱用人，而被告戊○○前往
    該倉庫施工當天，被告乙○○縱有提供該倉庫鐵門鑰匙讓被
    告戊○○入內施工，然被告乙○○於被告戊○○施工時並不
    在場，對被告戊○○亦無任何監督權，自無何僱用人責任之
    可言等語。
  2.經查，本件系爭190 之6 號倉庫之鐵架焊接工程，係由被告
    己○○直接交由被告戊○○承作，被告乙○○與被告戊○○
    間並無任何法律關係存在，此為原告所不爭執，是被告戊○○於系爭190 之6 號倉庫內施作鐵架焊接工程之行為，自與
    被告乙○○無涉；至被告乙○○雖為系爭190 之6 號倉庫之
    承租人及轉租出租人，對於該倉庫有實質管領力，且被告戊○○於施工當天，亦係經被告乙○○開啟鐵門而入內施工，
    然被告乙○○對於該倉庫有實質管領能力，及其為被告戊○○開啟該倉庫鐵門之事實，並未於外觀上使人相信被告戊○○係為被告乙○○服勞務而受被告乙○○之監督，且被告乙○○於被告戊○○施工當時，並未在場指揮監督，此亦為原
    告所不爭執，自難認被告乙○○係對於被告戊○○有事實上
    上管理監督關係之「事實上僱用人」；原告主張被告乙○○
    係被告戊○○之「事實上僱用人」，應負僱用人之連帶賠償
    責任等情，無異任意擴張僱用人連帶賠償責任之適用對象，
    致「僱用人」概念之外延範圍無限擴大，其不當之處甚明。
  3.綜上所述，本件被告乙○○既非被告戊○○僱傭關係上之僱
    用人，亦非對於被告戊○○有事實上管理監督關係之「事實
    上僱用人」，自無須對被告戊○○之侵權行為，負僱用人之
    連帶賠償責任；從而，原告依民法第188 條第1 項前段、第
    184 條第1 項前段規定，認被告乙○○應與被告戊○○連帶
    負損害賠償之責任云云，顯屬無據，委無足採。
五、按因故意或過失，不法侵害他人之權利者，負損害賠償責任
    ；不法毀損他人之物者，被害人得請求賠償其物因毀損所減
    少之價額；負損害賠償責任者，除法律另有規定或契約另有
    訂定外，應回復他方損害發生前之原狀，債權人亦得請求支
    付回復原狀所必要之費用，以代回復原狀，民法第184 條第
    1 項前段、第196 條、第213 條第1 項、第3 項分別定有明
    文。本件被告戊○○於系爭190 之6 號倉庫內施作鐵架焊接
    工程時，因過失未注意電力熔接之安全性，致電線短路燒熔
    引發火災，火勢延燒至原告所有之系爭190 之5 號廠房，造
    成該廠房及原告所有置於其內之設備、材料、物品等因火災
    而受損，自屬不法侵害原告之權利，原告自得依上開法條規
    定，請求被告戊○○賠償其所受之損害。茲就原告請求之項
    目及金額，逐項審酌如下：
  (一)廠房損害部分：原告主張其所有之系爭190 之5 號廠房，因
    本件火災燒毀，所受損害金額為829,315 元等情，並提出估
    價單影本2 紙、火災現場照片36幀等為證；惟查，依原告所
    提出之火災現場照片所示，固可認原告所有之系爭190 之5
    號廠房確因本件火災事故而受損，然其受損之程度及回復原
    狀所須費用，是否確如上開估價單2 紙所示，則無從究明，
    非可逕認原告此部分所主張之受損金額為可採。嗣經本院依
    原告之聲請，將本件送請財團法人臺灣經濟發展研究院工業
    發展研究所（下稱經研院工發所）鑑定原告因本件火災事故
    所受之損害金額，該鑑定機構依據前述臺北縣政府消防局火
    災原因調查報告書、火災現場照片、原告所提供之火災前後
    照片、該所人員現場勘查紀錄及所拍攝之照片、該所人員至
    市面實際詢價之結果等資料，綜合而為鑑定後，認：排除所
    有照片無法確認，亦無其他條件可合理推估其存在者，及因
    項目內容、規格、品牌等無法確認而無法估算者外，經價格
    評估及適當折舊後，原告所請求之廠房損害部分，其損害金
    額合計為473,996 元，此有該鑑定機構94年7 月1 日（94）
    工研程字第07003 號函文檢送之火災損失金額鑑定研究報告
    書（下稱火損金額鑑定報告）1 冊在卷可稽；本院審酌前開
    經研院工發所所為之火損金額鑑定報告，係以公正客觀之第
    三人立場，綜合現有事證及合乎論理性之推論，依其專業智
    識而為判斷之結論，該鑑定報告所認定之原告受損金額，應
    屬可採；從而，原告因本件火災事故所受之廠房損害部分，
    其得請求被告戊○○賠償之金額，為473,996 元。
  (二)工廠設備損害部分：原告主張其所有置於系爭190 之5 號廠
    房內之工廠設備，因本件火災事故遭燒毀，所受之損害金額
    為330,876 元等情，並提出受損明細清單1 紙、估價單影本
    2 紙、火災現場照片36幀等為證；惟查，依原告所提出之火
    災現場照片所示，固可認原告所有置於系爭190 之5 號廠房
    內之工廠設備，確因本件火災事故而受損，然其受損之程度
    及回復原狀所須費用，是否確如上開原告所提出之受損明細
    清單、估價單所示，則無從究明，非可逕認原告此部分所主
    張之受損金額為可採。而關於原告因本件火災事故所受工廠
    設備部分之損害金額，經本院送請經研院工發所鑑定之結果
    ，認排除所有照片無法確認，亦無其他條件可合理推估其存
    在者，及因項目內容、規格、品牌等無法確認而無法估算者
    外，經價格評估及適當折舊後，原告所請求之工廠設備損害
    部分，其損害金額合計為148,812 元，此有前揭火損金額鑑
    定報告1 冊在卷可稽；基於前述之同一理由，本院認經研院
    工發所上開鑑定報告所認定之原告受損金額，應屬可採；從
    而，原告因本件火災事故所受之工廠設備損害部分，其得請
    求被告戊○○賠償之金額，為148,812 元。
  (三)工廠鐵板類材料損害部分：原告主張其所有置於系爭190 之
    5 號廠房內之工廠鐵板類材料，因本件火災事故遭燒毀，所
    受損害為1,021,988 元等情，並提出受損明細清單4 紙、火
    災現場照片36幀等為證；惟查，依原告所提出之火災現場照
    片所示，固可認原告所有置於系爭190 之5 號廠房內之工廠
    鐵板類材料，確因本件火災事故而受損，然其遭燒毀之材料
    數量及單價，是否確如上開原告所提出之受損明細清單所示
    ，則無從究明，非可逕認原告此部分所主張之受損金額為可
    採。而關於原告因本件火災事故所受工廠鐵板類材料部分之
    損害金額，經本院送請經研院工發所鑑定之結果，認排除所
    有照片無法確認，亦無其他條件可合理推估其存在者，及因
    項目內容、規格、品牌等無法確認而無法估算者外，經價格
    評估及適當折舊後，原告所請求之工廠鐵板類材料損害部分
    ，其損害金額合計為1,021,876 元，此有前揭火損金額鑑定
    報告1 冊在卷可稽；基於前述之同一理由，本院認經研院工
    發所上開鑑定報告所認定之原告受損金額，應屬可採；從而
    ，原告因本件火災事故所受之工廠鐵板類材料損害部分，其
    得請求被告戊○○賠償之金額，為1,021,876 元。
  (四)工廠化工類材料及網版損害部分：原告主張其所有置於系爭
    190 之5 號廠房內之工廠化工類材料及網版，因本件火災事
    故遭燒毀，所受損害為1,930,580 元等情，並提出受損明細
    清單6 紙、火災現場照片36幀等為證；惟查，依原告所提出
    之火災現場照片所示，固可認原告所有置於系爭190 之5 號
    廠房內之工廠化工類材料及網版，確因本件火災事故而受損
    ，然其遭燒毀之材料數量及單價，是否確如上開原告所提出
    之受損明細清單所示，則無從究明，非可逕認原告此部分所
    主張之受損金額為可採。而關於原告因本件火災事故所受工
    廠化工類材料及網版部分之損害金額，經本院送請經研院工
    發所鑑定之結果，認排除所有照片無法確認，亦無其他條件
    可合理推估其存在者，及因項目內容、規格、品牌等無法確
    認而無法估算者外，經價格評估及適當折舊後，原告所請求
    之工廠化工類材料及網版損害部分，其損害金額合計為
    1,197,078 元，此有前揭火損金額鑑定報告1 冊在卷可稽；
    基於前述之同一理由，本院認經研院工發所上開鑑定報告所
    認定之原告受損金額，應屬可採；從而，原告因本件火災事
    故所受之工廠化工類材料及網版損害部分，其得請求被告戊○○賠償之金額，為1,197,078 元。
  (五)家具食品損害部分：原告主張其所有置於系爭190 之5 號廠
    房內之家具食品，因本件火災事故遭燒毀，所受損害合計為
    1,307,531 元等情，並提出受損明細清單2 紙為證；惟查，
    觀諸原告所提出之上開受損明細清單2 紙所示，其上所載者
    均不外乎廚房設備（含鍋、盤、碟等）、衣物（含大人、孩
    童、嬰兒）、瓦斯爐、酒類、洗衣粉、牛奶瓶保溫壺、嬰兒
    車、搖籃車等供一般家庭日常使用之用品，與公司及廠房營
    業並無直接之關聯性，且證人即原告之員工丙○○○於本院
    準備程序中，亦到庭證稱略以：系爭190 之5 號廠房2 樓為
    住家使用，1 樓才是工廠等語（見本院93年4 月29日準備程
    序筆錄第5 頁），是上開家具、食品等日常用品，應均為居
    住於該廠房2 樓住家之個人所有，無從逕認係原告所有之物
    ；此外，原告對於此部分家具食品等確為其所有乙節，復未
    能舉證以實其說，其請求被告戊○○賠償原告上開物品因本
    件火災事故所受之損害，自屬無據，不能准許。
  (六)工廠內文具類物品損害部分：原告主張其所有置於系爭190
    之5 號廠房內之文具類物品，因本件火災事故遭燒毀，所受
    損害為297,020 元等情，並提出受損明細清單1 紙、報價單
    影本1 紙、火災現場照片36幀等為證；惟查，依原告所提出
    之火災現場照片所示，固可認原告所有置於系爭190 之5 號
    廠房內之文具類物品，確因本件火災事故而受損，然其遭燒
    毀之文具數量及單價，是否確如上開原告所提出之受損明細
    清單、報價單所示，則無從究明，非可逕認原告此部分所主
    張之受損金額為可採。而關於原告因本件火災事故所受工廠
    內文具類物品部分之損害金額，經本院送請經研院工發所鑑
    定之結果，認排除所有照片無法確認，亦無其他條件可合理
    推估其存在者，及因項目內容、規格、品牌等無法確認而無
    法估算者外，經價格評估及適當折舊後，原告所請求之工廠
    內文具類物品損害部分，其損害金額合計為125,165 元，此
    有前揭火損金額鑑定報告1 冊在卷可稽；基於前述之同一理
    由，本院認經研院工發所上開鑑定報告所認定之原告受損金
    額，應屬可採；從而，原告因本件火災事故所受之工廠內文
    具類物品損害部分，其得請求被告戊○○賠償之金額，為
    125,165 元。
  (七)工廠內五金類物品損害部分：原告主張其所有置於系爭190
    之5 號廠房內之五金類物品，因本件火災事故遭燒毀，所受
    損害為581,085 元等情，並提出受損明細清單4 紙、火災現
    場照片36幀等為證；惟查，依原告所提出之火災現場照片所
    示，固可認原告所有裝設於系爭190 之5 號廠房內之五金類
    物品，確因本件火災事故而受損，然其遭燒毀之五金物品數
    量及單價，是否確如上開原告所提出之受損明細清單所示，
    則無從究明，非可逕認原告此部分所主張之受損金額為可採
    。而關於原告因本件火災事故所受工廠內五金類物品部分之
    損害金額，經本院送請經研院工發所鑑定之結果，認排除所
    有照片無法確認，亦無其他條件可合理推估其存在者，及因
    項目內容、規格、品牌等無法確認而無法估算者外，經價格
    評估及適當折舊後，原告所請求之工廠內五金類物品損害部
    分，其損害金額合計為572,445 元，此有前揭火損金額鑑定
    報告1 冊在卷可稽；基於前述之同一理由，本院認經研院工
    發所上開鑑定報告所認定之原告受損金額，應屬可採；從而
    ，原告因本件火災事故所受之工廠內五金類物品損害部分，
    其得請求被告戊○○賠償之金額，為572,445 元。
六、綜上所述，本件原告依侵權行為之法律關係，請求被告戊○○賠償原告所受損害3,539,372 元（計算式：473,996元+
    148,812 元+1,021,876元+1,197,078元+125,165元+572,445
    元=3,539,372元），及自起訴狀繕本送達被告戊○○之翌日
    即91年8 月14日起至清償日止，按週年利率百分之五計算之
    利息，為有理由，應予准許；原告對於被告戊○○逾此部分
    之請求，及請求被告丁○○、己○○、乙○○等人為給付部
    分，則屬無據，應予駁回。
七、本件事證已臻明確，兩造其餘主張陳述及攻擊防禦方法，經
    審酌與判決結果不生影響，爰不一一論述，亦併予敘明。
八、本件原告勝訴部分，原告及被告戊○○分別陳明願供擔保請
    准宣告假執行或免為假執行，核無不合，爰分別酌定相當之
    擔保金額予以准許；至原告敗訴部分，其假執行之聲請亦失
    所附麗，應併予駁回。
九、據上論結，本件原告之訴為一部有理由，一部無理由，依民
    事訴訟法第385 條第1 項前段、第79條、第390 條第2 項、
    第392 條第2 項，判決如主文。
中    華    民    國    95    年    8     月    22    日
                  民事第二庭  審判長法  官  梁宏哲
                                    法  官  吳佳穎
                                    法  官  劉景宜
以上正本係照原本作成
如對本判決上訴，須於判決送達後20日內向本院提出上訴狀
中    華    民    國    95    年    8     月    25    日
                                    書記官  陳淑芳


司法院資訊處製作；財團法人民間司法改革基金會備份。
